臺灣嘉義地方法院民事判決
111年度嘉小字第400號
原      告  新光產物保險股份有限公司

法定代理人  吳昕紘  
訴訟代理人  郭逸斌  
被      告  劉建宏  
上列當事人間請求侵權行為損害賠償事件，本院於民國111年5月
10日言詞辯論終結，判決如下：
    主  文
被告應給付原告新臺幣27,082元，及自民國111年4月30日起至清
償日止，按年息5％計算之利息。
原告其餘之訴駁回。
訴訟費用新臺幣1,000元，其中新臺幣570元由被告負擔，其餘由
原告負擔。
本判決第1項得假執行。
    事實及理由
一、被告經合法通知，無正當理由而不於調解期日到場，爰依民
    事訴訟法第436條之12第1項之規定，准到場原告之聲請，命
    即為訴訟之辯論，並依原告聲請由其一造辯論而為判決。
二、原告主張：被告於民國109年12月11日上午9時許，酒後駕駛
    車牌號碼000-0000號車輛（下稱肇事車輛）行經彰化縣○○路
    000號前，因變換車道不當之過失，不慎擦撞第三人即啟芳
    出版社有限公司所有、訴外人林昌慶駕駛之車牌號碼000-00
    00號車輛（下稱系爭車輛）發生擦撞，造成系爭車輛受損，
    而系爭車輛已向原告投保車體損失險，且尚在保險期間，原
    告並賠付必要修理費用新臺幣（下同）47,490元（含工資5,
    775元、塗裝17,225元、零件24,490元），爰依保險法第53
    條、民法第191條之2、第196條之規定，提起本件訴訟。並
    聲明：被告應給付原告47,490元，及自起訴狀繕本送達翌日
    起至清償日止，按年息5％計算之利息。
三、被告未於言詞辯論期日到場，亦未提出書狀，作何聲明或陳
    述。
四、本院之判斷：
  ㈠原告主張之上開事實，業據其提出車險保單查詢列印、道路
    交通事故當事人登記聯單、道路交通事故現場圖、系爭車輛
    行照、駕駛人駕照、道路交通事故初步分析研判表、理算書
     資料、車損維修照片、估價單及統一發票等件為證（見本
    院卷第9至25頁），復有本院依職權向彰化縣警察局鹿港分
    局調取之道路交通事故調查卷宗，內含道路交通事故初步分
    析研判表、文件檢核表、道路交通事故現場圖、道路交通事
    故調查報告表㈠㈡、詢問筆錄、調查筆錄、個人資料表、當事
    人酒精測定紀錄表、肇事人自首情形紀錄表、A1A2類交通事
    故攝影蒐證檢視表、舉發違反道路交通管理事件通知單、車
    損暨道路全景照片等資料在卷可佐（本院卷第53至82頁），
    而被告經合法通知未到場爭執，也未提出任何有利於己之聲
    明、陳述或證據供本院審酌，是經本院調查前述證據之結果
    ，認為原告前述主張之事實應為真實。
  ㈡按因故意或過失，不法侵害他人之權利者，負損害賠償責任
    ；汽車、機車或其他非依軌道行駛之動力車輛，在使用中加
    損害於他人者，駕駛人應賠償因此所受之損害，民法第184
    條第1項前段、第191條之2前段分別定有明文。次按汽車行
    駛時，駕駛人應注意車前狀況及兩車並行之間隔，並隨時採
    取必要之安全措施；汽車在同向二車道以上之道路，除應依
    標誌或標線之指示行駛外，並應遵守變換車道時，應讓直行
    車先行，並注意安全距離，道路交通安全規則第94條第3項
    、第98條第1項第6款分別定有明文。按被保險人因保險人應
    負保險責任之損失發生，而對於第三人有損失賠償請求權者
    ，保險人得於給付賠償金額後，代位行使被保險人對於第三
    人之請求權；但其所請求之數額，以不逾賠償金額為限。保
    險法第53條第1項亦有明文。依據被告於警方詢問之調查筆
    錄中稱：行經案發地點時，我有先察看內側車道後方車況，
    我有發現系爭車輛停止且距離約4-5公尺，我先打左轉方向
    燈後便變換至內側車道時，遭對方直行撞擊。我於昨日（10
    日）23時許喝約6瓶金牌啤酒共1800㏄，於今日（11日）2時
    結束飲酒，於今日9時許駕車前往鹿港找朋友，肇事車輛撞
    擊點是左後車身，有左後車身凹陷、刮損等語（見本院卷第
    64至65頁），而系爭車輛之駕駛人林昌慶於調查筆錄中稱：
    當時對方行駛於外側車道然後突然變換車道要左轉，就於肇
    事處發生碰撞，當時距離對方約1-2公尺，我有立即煞車，
    行車時速約10KM，系爭車輛之撞擊部位係右前車頭及右側車
    身，受有右前車頭及右側車身鈑金刮損，在現場對方有酒味
    等語（見本院卷第67至68頁），足認被告駕駛肇事車輛往左
    偏行變換車道時，未注意安全距離及兩車並行之間隔，致擦
    撞系爭車輛，顯有過失，且其過失行為與系爭車輛受損之結
    果間具有相當因果關係，被告就本件肇事應負全部過失侵權
    行為責任，應可認定。是原告自得於其賠償金額範圍內代位
    系爭車輛車主即啟芳出版社有限公司行使對被告之損害賠償
    請求權。
  ㈢另按檢察官不起訴處分，無拘束民事訴訟之效力，又刑事判
    決所為事實之認定，於獨立民事訴訟之裁判時，本不受其拘
    束（最高法院41年台上字第1307號判例意旨參照）。刑事認
    定與民事認定對於證據要求之程度本即不同，刑事訴訟因涉
    及刑責，故須有較高程度之確切心證，併採「罪證有疑，利
    於被告」之證據法則，而民事訴訟目的在於解決紛爭，及保
    護當事人之私權，依主張責任及舉證責任之分配，對證據之
    要求僅需證據之優勢，即達到蓋然性心證即為已足。是刑事
    與民事判決之認定雖多求一致，然因民事認定與刑事認定有
    前揭不同，故互不受拘束。是臺灣彰化地方法院檢察署檢察
    官109年度偵字第14191號不起訴處分書固稱林昌慶於本件事
    故亦為肇事原因，然本院認被告前揭違規駕車之行為，為本
    件事故發生之原因，其顯有過失，已如前述，揆諸前開說明
    ，檢察官所為不起訴處分，本院亦不受拘束，本院仍得本於
    自由心證獨立認事用法，附此敘明。
　㈣按不法毀損他人之物者，被害人得請求賠償其物因毀損所減
    少之價額，民法第196條第1項亦有明文。而民法第196條所
    謂因毀損減少之價額，得以修復費用為估定之標準，但以必
    要者為限，例如修理材料以新品換舊品應予折舊，最高法院
    77年度第9次民庭會議決議闡釋甚明。依行政院所頒固定資
    產耐用年數表及固定資產折舊率表，【非運輸業用客車】之
    耐用年數為5年，依平均法計算其折舊結果（即以固定資產
    成本減除殘價後之餘額，按固定資產耐用年數表規定之耐用
    年數平均分攤，計算折舊額），每年折舊率為5分之1，並參
    酌營利事業所得稅查核準則第95條第6項規定「固定資產提
    列折舊採用定率遞減法者，以1年為計算單位，其使用期間
    未滿1年者，按實際使用之月數相當於全年之比例計算之，
    不滿1月者，以1月計」。經查，系爭車輛出廠時間為104年3
    月，有原告提出的系爭車輛行照可稽（本院卷第11頁），迄
    本件車禍發生時即109年12月11日，已使用逾5年，則零件扣
    除折舊後之修復費用估定為4,082元【計算方式：1.殘價＝取
    得成本÷（耐用年數＋1）即24,490÷（5+1）≒4,082（小數點
    以下四捨五入）；2.折舊額＝（取得成本－殘價）×1/（耐用
    年數）×（使用年數）即(24,490－4,082) ×1/5×（5+0/12）≒
    20,408（小數點以下四捨五入）；3.扣除折舊後價值＝（新
    品取得成本－折舊額）即24,490－20,408＝4,082】，加計無須
    折舊之工資5,775元、塗裝17,225元，本件原告得請求被告
    賠償系爭車輛之必要維修費用，應為27,082元（計算式：4,
    082＋5,775＋17,225＝27,082）。逾此範圍之請求，為無理由
    ，應予駁回。
五、綜上所述，原告依保險代位及侵權行為之法律關係，請求被
    告給付27,082元，及自起訴狀繕本送達翌日即111年4月30日
    （本院卷第51頁送達證書）起至清償日止，按年息5％計算之
    利息，為有理由，應予准許。逾此部分之請求，則無理由，
    應予駁回。
六、本判決原告勝訴部分，係適用小額程序所為被告敗訴之判決
    ，依民事訴訟法第436條之20規定，應依職權宣告假執行。
七、訴訟費用負擔之依據：依民事訴訟法第79條及同法第436條
    之19條第1項規定，確定本件訴訟費用額為第一審裁判費1,0
    00元，應由兩造依其勝敗比例分擔，即被告負擔570元（計
    算式：27,082÷47,490×1,000≒570，小數點以下四捨五入）
    ，餘由原告負擔。
中　　華　　民　　國　　111 　年　　5 　　月　　17　　日
                  臺灣嘉義地方法院嘉義簡易庭
                                  法　官　羅紫庭
以上正本係照原本作成。
如對本判決上訴，須於判決送達後20日內向本庭（嘉義市文化路
308之1號）提出上訴狀（均須按他造當事人之人數附繕本）。如
委任律師提起上訴者，應一併繳納上訴審裁判費。
民事訴訟法第436條之24第2項規定：對小額程序之第一審裁判之
上訴或抗告，非以其違背法令為理由，不得為之。
中　　華　　民　　國　　111 　年　　5 　　月　　17　　日
                                  書記官  江柏翰